【裁判字號】    97,交上易,63
【裁判日期】    970821
【裁判案由】    過失致死
【裁判全文】
臺灣高等法院刑事判決                97年度交上易字第63號
上  訴  人  臺灣臺北地方法院檢察署檢察官
上  訴  人
即  被  告  乙○○
                      號5樓
上列上訴人因被告過失致死案件，不服台灣台北地方法院九十六
年度交易字第六三三號，中華民國九十七年一月二十五日第一審
判決（起訴案號：台灣台北地方法院檢察署九十六年度偵字第一
四○五一號、第一四八三八號），提起上訴，本院判決如下：
    主  文
上訴駁回。
    事  實
一、乙○○於民國九十六年六月二十一日上午，騎乘車牌號碼Ｎ
    五二－七六二號重型機車（起訴書誤書為Ｎ五二－七二三號
    ），沿台北縣中正區○○路由南往北方向行駛，於當日上午
    九時二十五分許，沿中華路第四車道行近與廣州街之交岔路
    口遇紅燈暫停，待通行車道之號誌轉為綠燈起駛通過交岔路
    口時，本應注意車前狀況，以隨時採取必要之安全措施，並
    應注意讓行進中之車輛行人優先通行，及應注意行經行人穿
    越道有行人穿越時，應暫停讓行人先行通過，而依當時天候
    晴、日間自然光線等情形，並無不能注意之情況，竟疏未注
    意及此，適有七十八歲之陳文志（民國十八年一月十五日出
    生）於廣州街行人專用號誌東西向為綠燈時沿北側行人穿越
    道西向東穿越，嗣廣州街東西向行人專用號誌已轉換為紅燈
    後，因年邁步行速度較慢，尚未步行至中華路東側路邊，乙
    ○○騎車通過路口始看見陳文志，來不及閃避煞停，上開重
    型機車前方車頭因而撞擊陳文志右側身體，致陳文志受有頭
    部外傷、兩側急性硬腦膜下出血之傷害。乙○○於車禍發生
    後，趕緊撥打一一九電話通知救護車，並於經一一九通知，
    與救護車幾乎同時趕抵現場，僅知有車禍發生，尚不知肇事
    者何人之有偵查犯罪職權之公務員－台北市政府警察局中正
    第二分局交通分隊警員甲○○坦承其為肇事者，並表示願意
    接受裁判之意；而陳文志雖經送醫急救，仍於同年月二十三
    日下午一時三十四分許，因顱內出血不治死亡。
二、案經陳文志之配偶丙○○訴由台北市政府警察局中正第二分
    局報告台灣台北地方法院檢察署檢察官偵查起訴。
    理    由
一、按被告以外之人於審判外之言詞或書面陳述，除法律有規定
    者外，不得作為證據，刑事訴訟法第一百五十九條第一項固
    定有明文；惟被告以外之人於審判外之陳述，雖不符同法第
    一百五十九條之一至一百五十九條之四之規定，而經當事人
    於審判程序同意作為證據，法院審酌該言詞陳述或書面陳述
    作成時之情況，認為適當者，亦得為證據。又當事人、代理
    人或辯護人於法院調查證據時，知有第一百五十九條第一項
    不得為證據之情形，而未於言詞辯論終結前聲明異議者，視
    為有前項之同意。同法第一百五十九條之五亦定有明文。另
    鑑於採用傳聞證據排除法則之重要理由之一，係因傳聞證據
    未經當事人之反詰問予以覈實，若當事人願放棄對原供述人
    之反對詰問時，原則上即可承認該傳聞證據之證據能力。本
    件檢察官及上訴人即被告乙○○就本件後引之各項人證及書
    證，迄於言詞辯論終結前均未聲明異議，而本院審酌此部分
    證據均無違法取證及證明力明顯過低之瑕疵，亦認以之作為
    證據為適當，故依諸上開規定及說明，認此部分證據均具有
    證據能力。
二、訊據被告對於上揭時、地，騎乘車牌號碼Ｎ五二－七六二號
    重型機車，沿台北縣中正區○○路四車道由南往北方向行駛
    ，於通過中華路與廣州街交岔路口時，疏未注意車前狀況及
    暫停讓穿越行人穿越道之行人先行通過，致撞擊沿北側行人
    穿越道西向東穿越之被害行人陳文志之事實，坦承不諱，並
    有道路交通事故現場圖、台北市政府警察局中正第二分局南
    海路派出所陳報單、車禍發生後警員到場處理拍攝之肇事機
    車照片、車禍現場照片在卷可稽（九十六年度偵字第一四○
    五一號卷第十六頁、第二十一頁、第二十二頁、第三十一頁
    至第三十五頁）在卷可稽；被害人因本件交通事故，致受有
    頭部外傷、兩側急性硬腦膜下出血之傷害，經送往台北市立
    聯合醫院和平院區急救後，仍於同年六月二十三日下午一時
    三十四分許，因顱內出血而不治死亡等情，亦據告訴人即陳
    文志之配偶蔣碧義指述甚詳，並有台北市立聯合醫院和平院
    區診斷證明書、病危通知單、急救記錄、急診病例、出院病
    例摘要、履（相）驗筆錄、相驗屍體證明書、法醫驗斷書及
    相驗照片等件附卷可參（九十六年度相字第四四九號卷第二
    十三頁至第二十五頁、第三十九頁至第四十四頁、第五十頁
    至第六十三頁）。
三、按道路交通安全規則所稱之汽車，依該法第二條第一款規定
    ，包括機器腳踏車在內；又按汽機車行駛時，駕駛人應注意
    車前狀況，以隨時採取必要之安全措施，及行經行人穿越道
    ，遇有行人穿越時，無論有無交通指揮人員指揮或號誌指示
    ，均應暫停讓行人先行通過；道路交通安全規則第九十四第
    三項、第一百零三條第二項，均定有明文。被告騎乘重型機
    車上路，對於上述交通安全規則自應確實遵守，以維護交通
    秩序，確保交通安全。本件車禍發生地點，在台北市○○區
    ○○路與廣州街口，南往北車道之北側行人穿越道，靠東側
    路邊處，車禍發生時間為上午九時二十五分許，當時天候晴
    ，此已據被告供明在卷，並有警員甲○○據報趕抵現場繪製
    之現場圖及拍攝之現場照片可稽（同前偵查卷第十六頁、三
    十三頁、第四十四頁），則被告並無不能注意之情事；惟被
    告騎乘機車通過前揭交岔路口，行近北側行人穿越道時，始
    發現沿北側行人穿越道西向東穿越之被害人出現在其正前方
    ，來不及閃避及煞停機車，致撞擊被害人之情，已據被告供
    述在卷，顯然被告未注意車前狀況及暫停讓行人穿越道行進
    中之行人先行通過，其有違反上述交通安全規則，而有過失
    至明；本件車禍經送台北市車輛行車事故鑑定委員會鑑定，
    亦認定：「一、乙○○騎乘Ｎ五二－七六二號並通重機車：
    行人穿越道有行人穿越時未暫停讓行人先行通過。二、陳文
    志：無肇事因素」，此有該委員會九十六年九月五日北鑑審
    字第○九六三○二九五一○○函及所附之鑑定意見書在卷可
    參（同前偵查卷第七十頁至第七十四頁）。由於被害人之死
    亡係因本件交通事故所致，被告之過失行為與被害人之死亡
    結果間，具有相當因果關係甚明，故被告自應就其過失行為
    負責。從而，本件事證明確，被告所犯過失致死犯行，洵堪
    認定，應予依法論處。
四、核被告所為，係犯刑法第二百七十六條第一項規定之過失致
    死罪。又汽車駕駛人，無駕駛執照駕車、酒醉駕車、吸食毒
    品或迷幻藥駕車、行駛人行道或行經行人穿越道不依規定讓
    行人優先通行，因而致人受傷或死亡，依法應負刑事責任者
    ，加重其刑至二分之一，且車輛係指在道路上以原動機行駛
    之汽車，包括機器腳踏車在內，道路交通管理處罰條例第八
    十六條第一項、第三條第八款，分別定有明文。被告既騎乘
    重型機車行經行人穿越道，不依規定讓行人即被害人優先通
    行，因而致被害人死亡，則依上開規定，自應加重其刑至二
    分之一。惟被告於其上開犯行未為任何有偵查犯罪職權之公
    務員知悉前，即主動打電話報案，並於台北市政府警察局中
    正第二分局交通分隊警員甲○○知悉其為肇事者前，主動向
    警員甲○○承認其為肇事人而自首，並接受偵訊，此已據證
    人甲○○於本院審理時證述在卷（九十七年七月三十一日本
    院審判筆錄第三頁），顯見被告已向該管公務員申述犯罪事
    實，而不逃避裁判，已合於刑法第六十二條前段所定對於未
    發覺之犯罪自首而接受裁判之要件，本院審酌被告於本件車
    禍發生後，立即打撥打一一九電話通知救護車到場，並待在
    現場等候救護車到場載送被害人前往醫院急救，而於警員甲
    ○○經一一九勤務中心通知亦抵達車禍現場時，被告主動上
    前向警員甲○○坦承為肇事者，均已據被告、證人甲○○供
    述在卷，顯見被告自首之動機，係出於內心之悔悟，並非出
    於情勢所迫，及出於預期邀獲減刑之寬典至明，且本案亦因
    被告之自首，可以減少警員調查犯罪之時間，減輕被告之刑
    符公平之旨，爰依該條規定減輕其刑，並先加後減。
五、原審認被告罪證明確，適用刑法第二百七十六條第一項、第
    六十二條前段、第四十一條第一項前段、刑法施行法第一條
    之一、道路交通管理處罰條例第八十六條第一項，並審酌被
    告並無前科紀錄，有本院被告前案紀錄表可稽，素行尚稱良
    好，其因上開過失情節，以致造成被害人死亡之結果，對被
    害人家屬即告訴人造成無可彌補之創傷，迄今仍未與告訴人
    達成和解，藉以彌補告訴人所受之財產及非財產上損失，惟
    本案被告曾已承諾包含強制汽車責任保險金在內，願賠償新
    台幣（下同）一百六十萬元，但因告訴人堅持除其已領取之
    強制汽車責任保險金一百五十萬元及被告支付之喪葬賠償三
    萬多元外，被告最少需再賠償二百萬元等情，方致未能成立
    和解乙節（原審卷第二十四頁反面），再兼衡被告之品行、
    生活狀況及應有悔意等一切情狀，量處有期徒刑六月，及諭
    知以一千元折算一日之易科罰金折算標準。經核原判決認事
    用法並無不合，量刑之諭知亦屬妥適。
六、檢察官循告訴人請求上訴意旨以：「(一)被告於九十六年六月
    二十一日案發時，為其上班時間，被告也坦承任職於某公司
    ，原審查明被告是否為從事業務之人，而有刑法第二百七十
    六條第二項業務過失致死罪之適用；(二)刑法第六十二條自首
    減刑之規定，並非自首者必減其刑，原審判決理由欄並未敘
    明減刑之理由，其判決理由不備；(三)本案發生於上午九時二
    十五分，當時天候晴、光線無虞，但被告卻在無煞車的情況
    下撞擊被害人致死，對車禍的發生顯然欠缺欠缺一般人之注
    意，原審僅量處有期徒刑六月，顯屬輕縱被告」等語，指摘
    原判決不當。惟查，(一)按業務上過失致人於死罪之成立，除
    行為人係從事業務之人外，尚須其過失係基於業務上行為而
    發生，亦即其行為之過失係發生於執行業務中者，始足構成
    。若其雖係從事業務之人，但其過失致人於死，並非因執行
    其主要業務或其附隨業務之行為者，仍不得以本罪相繩，此
    有最高法院八十六年台上字第一一三二號判決要旨可資參照
    。被告於九十六年十二月十七日原審審理時固供稱：「…我
    的職業是送衣服的業務員，要送去給門市部…」（原審卷第
    二十六頁），惟表示：「我是騎機車去上班…是開公司的車
    去送衣服」（原審卷第二十六頁）、「…我上班送貨都是開
    公司的廂型車，車禍當天我是要上班的途中發生事故，我騎
    乘機車…」（九十七年六月五日本院審判筆錄第二頁），證
    人甲○○亦證稱：「（當時被告機車上，有無載運東西？）
    沒有」（九十七年七月三十一日本院審判筆錄第三頁）；而
    本件檢察官並未舉出任何證據證明被告車禍發生當時，被告
    正騎乘機車載運公司衣服前往門市部，或甫將衣服送至門市
    部後返程途中，自不得以推測之方式認定被告當天之駕駛行
    為與其業務行為有任何關聯，被告前揭所為，自不該當刑法
    第二百七十六條第二項之業務過失致死罪構成要件。(二)刑法
    第六十二條前段規定對於未發覺之罪自首而受裁判者，得減
    輕其刑，是否減輕，屬法院得自由裁量之職權，原判決以被
    告於台北市政府警察局中正二分局員警前往現場處理時，主
    動上前對警員申述犯罪事實，而不逃避裁判，已合於刑法第
    六十二條前段所定對於未發覺之犯罪自首而接受裁判之要件
    ，裁量被告依自首之規定減輕其刑，所為說明雖稍嫌簡略，
    惟被告自首之動機，係出於內心之悔悟，並非出於情勢所迫
    ，及出於預期邀獲減刑之寬典至明，且本案亦因被告之自首
    ，可以減少警員調查犯罪之時間，均詳如前述，減輕被告之
    刑尚符公平之旨，是原判決依自首規定減輕被告之刑，與裁
    量自首是否予以減刑之立法本旨，尚稱契合，不能即指為判
    決理由不備。(三)量刑輕重係屬事實審法院得依職權自由裁量
    之事項，苟已斟酌刑法第五十七條各款所列情狀而未逾越法
    定刑度，不得遽指為違法（最高法院七十二年度台上字第六
    六九六號判例參照），本件原審判決已經詳細記載量刑審酌
    被告過失情節、犯罪後之態度等一切情狀，並予以綜合考量
    ，且以被告行經行人穿越道不依規定讓行人優先通行，因而
    致人死亡，負有過失致死之刑事責任，依道路交通管理處罰
    條例第八十六條第一項規定，加重其刑及自首之規定減輕其
    刑，就量刑輕重之準據，均已論敘綦詳，並在法定刑內科處
    其刑，經核於法並無不合；檢察官前揭各上訴理由，並無可
    採；至被告上訴以原審量刑過重，指摘原判決不當，亦無理
    由，均應予駁回。
據上論斷，應依刑事訴訟法第三百六十八條，判決如主文。
本案經檢察官呂建昌到庭執行職務。
中    華    民    國    97    年    8     月    21    日
               刑事第十三庭  審判長法  官  曾德水
                                   法  官  梁耀鑌
                                   法  官  林婷立
以上正本證明與原本無異。
檢察官如不服本判決，應於收受送達後十日內向本院提出上訴書
狀，其未敘述上訴之理由者並得於提起上訴後十日內向本院補提
理由書（均須按他造當事人之人數附繕本）。
被告不得上訴。
                                   書記官  王增華
中    華    民    國    97    年    8     月    21    日
附錄本案論罪科刑法條：
中華民國刑法第二百七十六條
因過失致人於死者，處二年以下有期徒刑、拘役或二千元以下罰
金。
從事業務之人，因業務上之過失犯前項之罪者，處五年以下有期
徒刑或拘役，得併科三千元以下罰金。


司法院資訊處製作；財團法人民間司法改革基金會備份。
